臺灣臺北地方法院簡易民事判決
                                   110年度店簡字第1240號
原      告  日盛國際商業銀行股份有限公司

法定代理人  郭倍廷  
訴訟代理人  施舜智  
被      告  陳志明  
上列當事人間清償借款等事件，本院於民國110年10月28日言詞
辯論終結，判決如下：
    主　  　文
被告應給付原告新臺幣貳拾貳萬捌仟玖佰伍拾柒元，及自民國九
十六年十二月十日起至清償日止，按年息百分之十二點八八計算
之利息，暨自民國九十七年一月十一日起至清償日止，其逾期在
六個月以內者，按上開利率百分之十，超過六個月部分，按上開
利率百分之二十計算之違約金。
被告應給付原告新臺幣壹拾壹萬玖仟柒佰貳拾壹元，及自民國九
十六年十二月十日起至民國一百零四年八月三十一日止，按年息
百分之二十計算之利息；暨自民國一百零四年九月一日起至清償
日止，按年息百分之十四點九九計算之利息。
原告其餘之訴駁回。
訴訟費用新臺幣參仟柒佰伍拾元由原告負擔。
本判決第一項得假執行；但被告如以新臺幣貳拾貳萬捌仟玖佰伍
拾柒元為原告預供擔保後，得免為假執行。
本判決第二項得原告勝訴部分得假執行；但被告如以新臺幣壹拾
壹萬玖仟柒佰貳拾壹元為原告預供擔保後，得免為假執行。 
    事實及理由
一、按法定代理人代理權消滅者，訴訟程序在有法定代理人之本
    人承受其訴訟以前當然停止；又第168條至第172條及前條所
    定之承受訴訟人，於得為承受時，應即為承受之聲明，民事
    訴訟法第170 條、第175 條第1 項分別定有明文。本件原告
    原列黃錦瑭為法定代理人，惟於民國110年10月28日具狀變
    更為郭倍廷，並經郭倍廷聲明承受訴訟，是本件自應改列郭
    倍廷為原告之法定代理人，合先敘明。次按，被告經合法通
    知，未於言詞辯論期日到場，核無民事訴訟法第386 條所列
    各款情形，爰准原告之聲請，由其一造辯論而為判決，合先
    敘明。
二、原告起訴主張：　　
　㈠被告於93年11月12日向原告借款300,000元，約定年利率為百
    分之12.88，需於100年11月15日清償，惟被告僅繳息至96年
    12月9日即未再為清償，尚積欠原告228,957元、利息及違約
    金，依約全部債務視為到期等情，業據其提出與其所述相符
    之台幣客戶基本資料、放款帳務明細查詢、帳務組成明細表
    、T24轉催呆查詢（自訂利率）、無擔保債務明細表及消費
    性貸款約定書等證據資料為證。
　㈡被告復於93年間向原告申請信用卡使用，未依約定期清償消
    費款，依約定全部債務視為到期；詎料被告未依約繳款，截
    至96年12月9日被告止尚積欠原告119,721元、利息及自96年
    12月10日起至清償日止，延滯第1 個月計付300 元，延滯第
    2 個月計付400元，延滯第3 個月計付500 元之違約金，最
    高以3 個月為限之違約金等情，業據其提出與其所述相符之
    卡號基本資料查詢、信用卡申請書及信用卡定型化契約等證
    據資料為證。
　㈢而被告經合法通知，無正當理由未於言詞辯論期日到場爭執
    ，復未提出書狀答辯供本院斟酌；準此，據原告所提之證據
    ，堪信原告主張之事實為真正。
三、次按，約定利率，超過週年利率百分之20者，債權人對於超
    過部分之利息，無請求權；債權人除前條限定之利息外，不
    得以折扣或其他方法，巧取利益；又約定之違約金額過高者
    ，法院得減至相當之數額，民法第205條、第206條及第252
    條定有明文。又自104年9月1日起，銀行辦理現金卡之利率
    或信用卡業務機構辦理信用卡之循環信用利率不得超過年利
    率百分之15，銀行法第47條之1第2項亦有規定。查本件原告
    訴之聲明第二項請求被告給付自96年12月10日起至清償日止
    ，延滯第1 個月計付300 元，延滯第2 個月計付400元，延
    滯第3 個月計付500 元之違約金，最高以3 個月為限之違約
    金部分，惟原告因被告遲延給付信用卡消費款，除受有利息
    損失外，尚難認有其他損害，原告猶以單方擬定之定型化約
    款，向消費者即被告收取年利率百分之14.99計算之循環信
    用利息，已因此獲取大量之經濟利益，若再課予被告給付如
    信用卡約款所示計算之違約金義務，則合併上述循環信用利
    息計算，被告因違約所負之賠償責任，將有逾越修正後銀行
    法第47之1條第2項規定意旨，可見原告所主張違約金明顯偏
    高，且有規避法定利率上限予以巧取利益之嫌，依上開規定
    ，本院認原告請求之逾期違約金對被告有失公平，爰予酌減
    為0元，方屬適當。
四、從而，原告依消費借貸契約之法律關係，請求被告給付如主
    文第一項、第二項所示之金額、利息及違約金，為有理由，
    應予准許。至原告請求逾此部分，則無理由，應予駁回。　
五、本件原告勝訴部分係就民事訴訟法第427條訴訟適用簡易程
    序所為被告敗訴之判決，依同法第389條第1項第3款規定，
    應依職權宣告假執行，並依同法第392條第2項規定，依職權
    宣告被告預供擔保，得免為假執行。
六、末按，民事訴訟法第79條規定訴訟費用，各當事人一部勝訴
    、一部敗訴者，其訴訟費用，由法院酌量情形，命兩造以比
    例分擔或命一造負擔，或命兩造各自負擔其支出之訴訟費用
    。又同法第81條第1 款亦規定，勝訴人之行為，非為伸張或
    防衛權利所必要者，因該行為所生之費用，法院得酌量情形
    ，命勝訴之當事人負擔其全部或一部。經查，本件原債權人
    乃向國家申請特許得經營銀行業務後，方能合法與被告簽立
    本件信用卡消費契約，其基於特許而得營業所享有之契約關
    係，卻與金融消費者間常處於資訊不對稱狀態，顯與一般民
    事契約關係之當事人權利義務有別，而民法第126 條明文規
    定利息或其他1 年或不及1 年定期給付債權之各期給付請求
    權有逾5 年即罹於時效消滅之規定，原告繼受上開債權自當
    知悉，本件原告並未舉證證明其所請求105年9月14日前之利
    息債權未罹於時效，卻利用金融消費者即本件被告發生資力
    問題而難以妥適因應之困頓時機，致有不知即時在本件訴訟
    中主張民法第126 條時效抗辯之可能，仍堅持就一旦被告主
    張時效抗辯即可免給付義務之利息為請求，與一般銀行就此
    在起訴時多未請求之狀況相較，益見原告未察認自身既基於
    國家特許而享有利益，亦應適度履行有利金融消費者之社會
    責任以為衡平，實難謂此部分請求為原告伸張權利所必要之
    行為，爰斟酌此情，就本件之訴訟費用額，確定如主文第三
    項所示金額，由原告負擔。
中　　華　　民　　國　　110 　年　　11　　月　　19　　日
                  臺灣臺北地方法院新店簡易庭
                              法  官  石蕙慈
以上正本係照原本作成。
對於本件判決如有不服，應於收受送達後20日內向本院提出上訴
書狀，上訴於本院合議庭，並按他造當事人之人數附具繕本。
如委任律師提起上訴者，應一併繳納上訴審裁判費。
中　　華　　民　　國　　110 　年　　11　　月　　19　　日
                              書記官  徐子芹